【裁判字號】    97,訴,27
【裁判日期】    970827
【裁判案由】    毒品危害防制條例
【裁判全文】
臺灣士林地方法院刑事判決                97年度訴字第27號
公  訴  人  臺灣士林地方法院檢察署檢察官
被      告  乙○○
                    （另案於台灣新店戒治所執行）
選任辯護人  蔡明和律師
上列被告因毒品危害防制條例案件，經檢察官提起公訴（96年度
偵字第2485號），本院判決如下：
    主  文
乙○○持有第二級毒品，處有期徒刑拾月，減為有期徒刑伍月，
如易科罰金以新台幣壹仟元折算壹日。扣案第二級毒品甲基安非
他命壹批（驗餘淨重伍拾柒點壹貳公克）沒收銷燬。
    事  實
一、乙○○於民國95年11月間，知悉友人甲○○將第二級毒品甲
    基安非他命1 批（淨重約57.26 公克）攜往其台北市○○區
    ○○路2 段103 巷119 弄40號3 樓住處放置，竟仍同意寄藏
    而持有。嗣於96年2 月8 日23時10分許，在上址為警搜索而
    查獲，並扣得第二級毒品甲基安非他命（淨重約57.26 公克
    ）。
二、案經台北縣政府警察局土城分局報請台灣士林地方法院檢察
    署檢察官偵查起訴。
    理  由
一、證據能力：
    按被告以外之人於審判外之言詞或書面陳述，除法律有規定
    者外，不得作為證據；又被告以外之人於審判外之陳述，雖
    不符合同法第159 條之1 至第159 條之4 之規定，但經當事
    人於審判程序同意作為證據，法院審酌該言詞陳述或書面陳
    述作成時之情況，認為適當者，亦得為證據。當事人、代理
    人或辯護人於法院調查證據時，知有第159 條第1 項不得為
    證據之情形，而未於言詞辯論終結前聲明異議者，視為有前
    項之同意，刑事訴訟法第159 條第1 項及第159 條之5 分別
    定有明文。查本判決下列所引用之各該被告以外之人於審判
    外之陳述（包含書面陳述，例如毒品鑑驗通知書），雖屬傳
    聞證據，惟均經當事人於本院準備程序及審判期日中表示無
    意見而不予爭執，且迄至言詞辯論終結前亦未再聲明異議，
    本院審酌此等證據資料製作時之情況，尚無違法不當及證明
    力明顯過低之瑕疵，亦認為以之作為證據應屬適當，故揆諸
    前開規定，爰逕依刑事訴訟法第159 條之5 規定，認前揭證
    據資料均例外有證據能力，合先敘明。
二、訊之被告乙○○已就持有第二級毒品甲基安非他命之部分為
    認罪之陳述（見本院卷第105 頁），且扣案之疑似安非他命
    1 批，經送內政部警政署刑事警察局鑑定結果，確係甲基安
    非他命無誤，淨重57.26 公克（取0.14公克鑑定用罄，餘57
    .12 公克），純度約為94.9％，有該局96年3 月14日刑鑑字
    第0960027210號鑑定書在卷可參。足認被告自白與事實相符
    ，堪以採信。事證明確，被告犯行洵堪認定，應予依法論科
    。
三、按甲基安非他命為毒品危害防制條例第2 條第2 款所稱之第
    二級毒品，核被告所為，係犯毒品危害防制條例第11條第2
    項之持有第二級毒品罪。公訴人雖認為被告係意圖販賣而持
    有甲基安非他命，惟按「毒品危害防制條例第5 條第2 項之
    意圖販賣而持有第二級毒品罪，係指以非營利之目的而販入
    或因其他原因而持有毒品，其後始起意出售所持有之毒品以
    營利，且迄未著手賣出者而言。所謂意圖，乃犯罪構成之主
    觀違法要素，亦屬犯罪之成立要件；行為人是否具有販賣之
    意圖而持有毒品，須以嚴格之證據證明之，亦即必須有相當
    之客觀事實，足以表徵其主觀意念之遂行性及確實性，始足
    當之。此之意圖販賣而持有第二級毒品罪，與同條例第十一
    條第二項之持有第二級毒品罪，皆屬初始非以營利為目的而
    持有第二級毒品，為其基本犯罪事實；前者之罪乃後罪之特
    別規定，係以有販賣之意圖而持有為其加重處罰之條件，均
    為法律規定應予評價處罰者，即令法律上之規範評價輕重容
    有不同，於訴訟法上仍不失為同一性之犯罪事實，故起訴之
    基本事實如為持有第二級毒品之犯行，法院認定之事實又未
    軼出上開範圍，自應就其持有第二級毒品之犯行予以審理，
    併有同一行為禁止為重覆刑罰評價之適用。」（最高法院96
    年度台上字第1772號判決參照）。查扣案之研磨機、上皿天
    秤、電子磅秤，經鑑驗結果，雖分別有第四級毒品特拉嗎竇
    、第一級毒品海洛因、第三級毒品愷他命殘留，然並無第二
    級毒品甲基安非他命殘留，此有法務部調查局97年6 月19日
    調科壹字第09700247960 號鑑定書存卷可參（見本院卷第68
    頁），而扣案分裝袋並非僅能裝置毒品，據證人即被告之配
    偶丙○○到庭證述，其經營珠寶生意，需要塑膠袋分裝，被
    告有時會幫忙其分裝珠寶（見本院卷第87頁）、其也曾攜帶
    約扣案夾鏈袋一半數量的夾鏈袋前往台北市○○區○○路2
    段103 巷119 弄40號3 樓過夜等語（見本院卷第92頁），是
    尚難僅因於被告住處扣得電子磅秤、分裝袋即認為被告係意
    圖販賣而持有甲基安非他命；而本件被告持有之甲基安非他
    命數量雖鉅，然並無證據足以證明被告主觀上已起意出售所
    持有之甲基安非他命以營利，尚難逕以意圖販賣而持有第二
    級毒品罪相繩，而被告已承認犯持有第二級毒品罪，且持有
    第二級毒品之基本事實與起訴事實相同，自得由本院告知罪
    名後變更起訴法條。次按毒品危害防制條例第11條第4 項規
    定「持有毒品達一定數量，加重其刑至二分之一，其標準由
    行政院定之。」行政院即於93年1 月7 日公布「轉讓持有毒
    品加重其刑之數量標準」，其第2 條第2 款規定持有第二級
    毒品淨重10公克以上，應加重其刑二分之一。本件被告持有
    第二級毒品數量達淨重10公克以上，自應依前開規定加重其
    刑二分之一。爰審酌被告犯罪動機、所生損害及其坦承犯行
    之態度，量處如主文所示之刑。
四、另被告本案之犯罪時間在96年4 月24日以前，核與中華民國
    九十六年罪犯減刑條例第2 條第1 項第3 款之規定相符，應
    減輕其宣告刑二分之一；復依同法第9 條規定併諭知易科罰
    金之折算標準。
五、扣案疑似甲基安非他命1 批，經送鑑驗結果，確係甲基安非
    他命無誤，淨重57.26 公克（取0.14公克鑑定用罄，驗餘淨
    重57.12 公克），為第二級毒品毒品，除鑑析用罄者外，不
    問何人所有，均應依毒品危害防制條例第18條第1 項前段規
    定沒收銷燬。
據上論斷，應依刑事訴訟法第299 條第1 項前段、第300 條，毒
品危害防制條例第11條第2 項、第4 項、第18條第1 項前段，刑
法第11條，第41條第1 項前段，中華民國96年罪犯減刑條例第2
條第1 項第3 款、第7 條、第9 條，判決如主文。
本案經檢察官余秉甄到庭執行職務
中    華    民    國    97    年    8     月    27    日
            刑事第四庭審判長法  官  趙文卿
                            法  官  高雅敏
                            法  官  洪慕芳
以上正本證明與原本無異。
如不服本判決，應於收受送達後10日內向本院提出上訴書狀，其
未敘述上訴理由者，應於上訴期間屆滿後20日內向本院補提理由
書狀（均須按他造當事人之人數附繕本）。
                            書記官  林靜枝
中    華    民    國    97    年    8     月    27    日
附錄本案論罪科刑法條：
毒品危害防制條例第11條第2 、4 項：
  持有第二級毒品者，處2 年以下有期徒刑、拘役或新臺幣3 萬
  元以下罰金。
  持有毒品達一定數量者，加重其刑至二分之一，其標準由行政
  院定之。


司法院資訊處製作；財團法人民間司法改革基金會備份。
